臺灣高等法院高雄分院民事判決　九十三年度上易字第六七號
　　　上　訴　人　丙○○
　　　訴訟代理人　乙○○
　　　上　訴　人　丁○○
　　　被上訴人　　甲○○
　　　送達代收人　戊○○
當事人間請求損害賠償事件，上訴人對於民國九十三年三月五日臺灣高雄地方法院九
十二年度訴字第一四七六號第一審判決提起上訴，本院於九十三年九月十五日言詞辯
論終結，判決如下：
    主    　文
原判決關於駁回上訴人後開第二項之訴部分，及除確定部分外訴訟費用之裁判廢棄。
被上訴人應再給付上訴人丙○○新台幣參萬伍仟肆佰壹拾肆元，應再給付上訴人丁○
○新台幣壹佰玖拾肆元，及均自民國九十二年一月一日起，至清償日止，按年息百分
之五計算之利息。
其餘上訴駁回。
第一審（除確定部分外）、及第二審訴訟費用，由被上訴人負擔十分之一，餘由上訴
人負擔。
    事實及理由
一、本件上訴人起訴主張：被上訴人於民國九十一年七月五日中午十二時十五分許，
    駕駛車牌號碼Ｋ三--三二九九號自用小客車，由高雄縣旗山鎮○○○路八號「旗
    尾郵局」前之路邊起步，欲進入該路東向內側車道行駛時，因疏未注意車前狀況
    及在快慢車道間變換車道時應讓直行車先行之規定即貿然變換車道，致撞及同路
    同向駛至之上訴人丙○○所騎乘車牌號碼ＯＷＢ--一八八號重型機車，使上訴人
    丙○○人車倒地受有右脛腓骨遠端開放性骨折、頭部外傷腦震盪及臉部多處裂傷
    之傷害，上訴人丙○○受傷後，計支出醫療費用新台幣（下同）六萬八千五百二
　　十三元及看護費用五萬三千元（原判決事實誤載為五千三百元），且其受傷前曾
　　獲聘為訴外人元砷光電科技有限公司磊二生產助理工程師，因受傷住院致喪失工
　　作機會，被上訴人應賠償上訴人丙○○工作損失七十四萬元，再上訴人丙○○就
　　讀台南遠東技術學院，醫療期間不良於行，往返住處高雄縣美濃鎮與學校間均須
　　乘坐計程車，計支付車費十萬五千元，又上訴人丙○○因本件車禍腦震盪，精神
　　恍惚記憶力減退，時感昏眩，被上訴人應賠償精神慰撫金三十萬元；另上開機車
　　為上訴人丁○○所有，因撞擊受損不堪使用，被上訴人應賠償該車現值三萬二千
　　元等情，爰依侵權行為之法律關係，求為命：被上訴人應給付丙○○一百二十一
　　萬八千八百二十三元、給付丁○○三萬二千元均自起訴狀繕本送達之翌日即九十
　　二年一月一日起至清償日止按年息百分之五計算之利息之判決。原審判命被上訴
　　人給付丙○○三十六萬一千七百零二元、給付丁○○四千三百十四元及其利息，
　　而駁回上訴人其餘請求，上訴人就部分敗訴部分聲明上訴。於本院聲明：(一)原判
　　決關於駁回上訴人後開第二項之訴部分廢棄。(二)前項廢棄部分，被上訴人應分別
　　再給付上訴人丙○○、丁○○三十萬零一百五十八元、三千二百元，及均自九十
　　二年一月一日起至清償日止，按年息百分之五計算之利息。
二、被上訴人則以：上訴人丙○○高速騎乘機車，致撞及被上訴人車左前保險桿，上
    訴人丙○○亦與有過失，被上訴人自得主張本件過失相抵等語，資為抗辯，而聲
    明駁回上訴。
三、兩造不爭執之事實：
　(一)被上訴人於九十一年七月五日中午十二時十五分許，駕駛車號Ｋ三─三二九九號
　　自用小客車，由高雄縣旗山鎮○○○路八號「旗尾郵局」前之路邊起步，欲進入
　　該路東向內側車道行駛時，因疏未注意車前狀況及在快慢車道間變換車道時應讓
　　直行車先行之規定即貿然變換車道，致撞及由同路同向駛至之由上訴人丙○○所
　　騎乘車牌號碼ＯＷＢ─一八八號重型機車，使上訴人丙○○人車倒地受有右脛腓
　　骨開放性骨折、頭部外傷腦震盪及臉部多處裂傷之傷害，被上訴人為有過失。
　(二)被上訴人因過失傷害被處拘役四十天，如易科罰金以三百元折算一日確定，有臺
　　灣高雄地方法院九十二年交簡上字第三八號刑事判決影本一份。
  (三)上訴人丙○○支出醫療費用自付額二萬一千二百六十元、看護費用五萬三千元、
    交通費用十萬五千元、工作損失二十八萬二千六百元、精神慰撫金二十萬元；上
    訴人丁○○之機車扣除折舊後之損害額為七千五百十四元。
  (四)上訴人丙○○教育程度二技肄業，目前在台南科學園區私人一家公司任職，每月
    薪水約二萬多元，名下沒有土地、房屋；被上訴人教育程度二專畢業，現在佛光
    山做事，名下沒有土地、房屋。
四、上訴人丙○○、丁○○得請求被上訴人賠償之金額為多少？
    (1)上訴人丙○○部分：上訴人丙○○主張支出醫療費用自付額二萬一千二百六十
      元、看護費用五萬三千元、交通費用十萬五千元、工作損失二十八萬二千六百
      元、精神慰撫金二十萬元，共六十六萬一千八百六十元，為被上訴人所不爭執
      ，應予准許。
    (2)上訴人丁○○所有機車損壞部分：上訴人丁○○主張其機車扣除折舊後之損害
      額為七千五百十四元，為被上訴人所不爭執，應予准許。
五、按損害之發生或擴大，被害人與有過失者，法院得減輕賠償金額或免除之，民法
    第二百十七條第一項著有明文。又按行車速度依速限標誌之規定；汽車行駛時，
    駕駛人應注意車前狀況，並隨時採取必要之安全措施。道路交通安全規則第九十
    三條第一項、第九十四條第三項分別定有明文。查本件車禍之發生，除被上訴人
    駕駛自小客車起步未讓行進中車輛先行之過失外，上訴人丙○○駕駛重機車超速
    行駛未注意車前狀況，仍以時速超過六十公里之速度行駛，又未減速慢行，作隨
    時停車之準備，及未注意車前狀況，隨時採取必要之安全措施，以致肇事，上訴
    人丙○○就本件車禍之發生亦與有過失，台灣省高屏澎區車輛行車事故鑑定委員
    會亦同此認定，有該鑑定意見書附原審九十二年交附字第一號卷可稽。至台灣省
    車輛行車事故覆議鑑定委員會覆議竟見，雖認上訴人丙○○無肇事因素，惟其並
    未斟酌上訴人丙○○以時速超過六十公里之速度行駛，又未注意車前狀況，並隨
    時採取必要之安全措施以致肇事等情，是上開台灣省車輛行車事故覆議鑑定委員
    會覆議竟見，尚無可採。又上訴人丁○○之機車供上訴人丙○○使用致機車損壞
    ，上訴人丁○○請求被上訴人賠償部分，亦同有過失相抵原則之適用。本院審酌
    被上訴人及上訴人丙○○上開過失程度，認被上訴人過失責任較丙○○為重，被
    上訴人應負擔之過失責任為百分之六十，上訴人丙○○應負擔之過失責任為百分
    之四十。則上訴人丙○○得請求賠償之金額為三十九萬七千一百十六元（661,86
    0ｘ60%=397,116），上訴人丁○○得請求賠償之金額為四千五百零八元（7,514
    ｘ60%=4,508）。
六、綜上所述，上訴人丙○○請求被上訴人給付三十九萬七千一百十六元、上訴人丁
    ○○請求被上訴人給付四千五百零八元，及均自九十二年一月一日起至清償日止
    ，按年息百分之五計算之利息，為有理由，應予准許。逾此所為請求，均無理由
    ，應予駁回。原審就上開應准許部分，僅命被上訴人給付丙○○三十六萬一千七
    百零二元、給付丁○○四千三百十四元自有未洽。被上訴人應再給付丙○○三萬
    五千四百十四元、應再給付丁○○一百九十四元，丙○○、丁○○指摘原判決此
    部分不當，求予廢棄，為有理由，爰由本院予以廢棄，改判如主文第二項所示。
    至於上開不應准許部分，原審為上訴人丙○○、丁○○敗訴之判決，並無不合，
    丙○○、丁○○指摘原判決此部分不當，求予廢棄改判，為無理由，均應予駁回
    。
七、據上論結，本件丙○○、丁○○之上訴均為一部有理由，一部無理由，依民事訴
    訟法第四百五十條、第四百四十九條第一項、第七十九條、第八十五條第一項前
    段，判決如主文。
中　　　華　　　民　　　國　　九十三　　年　　　九　　　月　　二十九　　日
                                                民事第五庭
~B1審判長法　官　蔡明宛
~B2　　　法　官　黃科瑜
~B3      法　官　曾錦昌
正本係照原本作成。
本件不得上訴。
中　　　華　　　民　　　國　　九十三　　年　　　九　　　月　　二十九　　日
~B法院書記官　王婉蓉
